# Revisão por pares de software, por quê? O que é? {#softwarereviewintro}

```{block, type="summaryblock"}
Este capítulo contém uma [introdução geral](#whatissoftwarereview) ao nosso sistema de revisão por pares de software para pacotes, [razões para submeter um pacote](#whysubmit), [razões para se voluntariar como revisor(a)](#whyreview), [por que nossas revisões são abertas](#whyopen) e agradecimentos às pessoas [que participam do sistema de revisão](#editors-and-reviewers).

Nosso sistema foi recentemente ampliado para [revisão por pares de software estatístico](https://ropensci.org/stat-software-review/).

_Se você usar nossos padrões/checklists/etc ao revisar um software em outro lugar, informe aos destinatários (por exemplo, editores(as) de periódicos, estudantes, revisão interna de código) que eles vieram da rOpenSci e nos informe em [nosso fórum público](https://discuss.ropensci.org/c/usecases) ou [em particular por e-mail](https://ropensci.org/contact/). 
```

## O que é a revisão por pares de software da rOpenSci? {#whatissoftwarereview}

A [coleção](https://ropensci.org/packages/) da rOpenSci é parcialmente resultado de contribuições de  membros(as) da equipe e parcialmente constituída por membros(as) da comunidade, o que significa que a coleção provém de uma grande diversidade de habilidades e de experiência de pessoas desenvolvedoras. Como garantir a qualidade de todo a coleção? É aí que entra a revisão por pares de software: os pacotes contribuídos pela comunidade passam por um processo de revisão transparente, construtivo, não adversarial e aberto. Para esse processo, que depende principalmente de trabalho voluntário, os(as) [editores(as) associados(as)](#associateditors) gerenciam o fluxo de submissões e garantem o andamento dos envios; os autores(as) criam, submetem e aprimoram seus pacotes; os [revisores(as)](#reviewers), duas pessoas por submissão, examinam o código e a experiência do usuário. [Esta publicação no blog](https://www.numfocus.org/blog/how-ropensci-uses-code-review-to-promote-reproducible-science/) escrito por editores(as) da rOpenSci é uma boa introdução à revisão por pares de software da rOpenSci.  Outros posts sobre a própria revisão e sobre pacotes revisados podem ser encontrados [através da tag "software-peer-review" no blog da rOpenSci](https://ropensci.org/tags/software-peer-review/).

Você pode reconhecer os pacotes da rOpenSci que foram revisados por pares por meio de um selo (*badge*) verde com o texto "peer-reviewed" em seu README, com links para suas revisões ([por exemplo](https://github.com/ropensci/restez#locally-query-genbank-)); e por meio de um ícone de comentário azul próximo à sua descrição na [página de pacotes da rOpenSci](https://ropensci.org/packages/) com links para as revisões.

Tecnicamente, aproveitamos ao máximo o [GitHub](https://github.com/): cada processo de revisão de pacote é uma *issue* no [repositório `ropensci/software-review` no GitHub](https://github.com/ropensci/software-review/). Por exemplo, clique [aqui](https://github.com/ropensci/software-review/issues/24) para ler o tópico de revisão do pacote `ropenaq`: o processo é uma conversa contínua até a aceitação do pacote, com duas revisões externas como marcos importantes. Além disso, usamos os recursos do GitHub, como o uso de *issue templates* (como templates de submissão) e uso de *labels* (etiquetas) que usamos para acompanhar o progresso dos envios (desde as verificações do(a) editor(a) até a aprovação).

## Por que enviar seu pacote para a rOpenSci? {#whysubmit}

- Em primeiro lugar, e acima de tudo, esperamos que você envie seu pacote para análise **porque você valoriza o feedback**.  Nosso objetivo é fornecer feedback útil aos autores de pacotes e fazer com que nosso processo de revisão seja aberto, não contraditório e focado na melhoria da qualidade do software.
- Uma vez a bordo, seu pacote continuará a receber **suporte dos membros da rOpenSci**.  Você manterá a propriedade e o controle do seu pacote, mas podemos ajudar com questões de manutenção contínua, como as associadas a atualizações do R, dependências e políticas do CRAN.
- A rOpenSci irá **promoverá seu pacote** através de nosso [página da web](https://ropensci.org/packages/), [blog](https://ropensci.org/blog/) e mídias sociais (como [Mastodon](https://fosstodon.org/@ropensci) e [LinkedIn](https://www.linkedin.com/company/ropensci/)). Os pacotes em nossa suíte também recebem um [site de documentação que é criado e implantado automaticamente após cada envio](#docsropensci).
- rOpenSci **podem ser incluídos em uma lista cruzada** com outros repositórios, como o CRAN e o BioConductor.
- Os pacotes da rOpenSci que estão no escopo do [Journal of Open-Source Software](https://joss.theoj.org/) e que acrescentem o artigo curto necessário, poderiam, a critério dos editores do JOSS, beneficiar-se de um processo de revisão acelerado.
- Se você escrever um, a rOpenSci irá **promoverá gitbooks relacionados ao seu pacote** você pode transferir o código-fonte de tais livros para [o `ropensci-books` organização GitHub](https://github.com/ropensci-books) para que os livros sejam listados [em books.ropensci.org](https://books.ropensci.org/).

## Por que revisar pacotes para a rOpenSci? {#whyreview}

- Como em qualquer processo de revisão por pares, esperamos que você opte por revisar **para que você retribua à rOpenSci e às comunidades científicas.**  Nossa missão de expandir o acesso a dados científicos e promover uma cultura de pesquisa reproduzível só é possível por meio dos esforços voluntários de membros da comunidade como você.
- A revisão é uma conversa de mão dupla. Ao revisar os pacotes, você terá a chance de **continuar aprendendo práticas de desenvolvimento com os autores e outros revisores**.
- A natureza aberta do nosso processo de revisão permite que você **você faça contatos e conheça colegas e colaboradores** durante o processo de revisão. Nossa comunidade é amigável e está repleta de membros que dão suporte a você, especialistas em desenvolvimento de R e em muitas outras áreas da ciência e da computação científica.
- Para se voluntariar para ser um de nossos revisores, preencha o formulário [este breve formulário](https://airtable.com/shrnfDI2S9uuyxtDw) fornecendo suas informações de contato e áreas de especialização. Estamos sempre procurando mais revisores com experiência geral em redação de pacotes e com conhecimento especializado nas áreas em que os pacotes são usados.

## Por que as avaliações estão abertas? {#whyopen}

Nossos tópicos de avaliação são públicos. Autores, avaliadores e editores conhecem as identidades uns dos outros. A comunidade em geral pode ver ou até mesmo participar da conversa enquanto ela acontece. Isso incentiva você a ser minucioso e a fazer revisões construtivas e não contraditórias. Tanto os autores quanto os [revisores relatam](https://ropensci.org/tags/reviewer/) que gostam e aprendem mais com essa troca aberta e direta. Isso também traz o benefício de criar uma comunidade. Os participantes têm a oportunidade de se relacionar de forma significativa com novos colegas, e novas colaborações surgiram por meio de ideias geradas durante o processo de revisão.

Estamos cientes de que os sistemas abertos podem ter desvantagens. Por exemplo, na revisão acadêmica tradicional, [a revisão por pares duplo-cega pode aumentar a representação de autores do sexo feminino](https://www.sciencedirect.com/science/article/pii/S0169534707002704) sugerindo preconceito em revisões não cegas. Também é possível que os revisores sejam menos críticos na revisão aberta. No entanto, afirmamos que a abertura da conversa sobre a revisão proporciona uma verificação da qualidade e da parcialidade da revisão; é mais difícil injetar comentários subjetivos ou sem embasamento em público e sem a cobertura do anonimato. Em última análise, acreditamos que a comunicação direta e pública entre autores e revisores melhora a qualidade e a imparcialidade das revisões.

Além disso, os autores e revisores podem entrar em contato com os editores em particular se tiverem alguma dúvida ou pergunta.

## Como os usuários saberão que um pacote foi revisado? {#how-will-users-know-a-package-has-been-reviewed}

- O LEIAME do seu pacote apresentará um selo de revisão por pares com um link para o tópico de revisão do software.
- Seu pacote receberá um selo [`docs.ropensci.org` site de documentos](#rodocsci) que você pode vincular a partir da DESCRIÇÃO.
- Se você quiser, o repositório do seu pacote poderá ser transferido para a organização rOpenSci.
- Se os revisores [concordarem em ser listados na DESCRIÇÃO](#authorship) seus metadados mencionarão a revisão.

## Editores(as) e revisores(as) {#editors-and-reviewers}

### Editores(as) associados(as) {#associateditors}

O processo de revisão por pares de software da rOpenSci é conduzido por:

```{r}
#| child: "associate-editors.md"
```

### Revisores(as) {#reviewers}

Somos gratos às seguintes pessoas que ofereceram seu tempo e conhecimento para revisar os pacotes enviados à rOpenSci.

```{r}
#| echo: false
source(file.path("scripts", "airtable-access.R"), local = knitr::knit_global())
```

```{r}
#| echo: false
#| results: 'asis'
#| eval: !expr has_airtable_access()
source(file.path("scripts", "airtable-get-reviewers.R"), local = knitr::knit_global())
```

Também somos gratos às seguintes pessoas que atuaram como editores convidados.

```{r}
#| echo: false
#| results: 'asis'
#| eval: !expr has_airtable_access()
source(file.path("scripts", "airtable-get-editors.R"), local = knitr::knit_global())

```


