# Revisión por pares del software, ¿por qué? ¿Qué? {#softwarereviewintro}

```{block, type="summaryblock"}
Este capítulo contiene una [introducción general](#whatissoftwarereview) a nuestro sistema de revisión por pares del software para paquetes, [razones para enviar un paquete](#whysubmit), [razones para ofrecerse como revisor](#whyreview), [por qué nuestras revisiones son abiertas](#whyopen), y agradecimientos a [los actores del sistema](#editors-and-reviewers).

Nuestro sistema se ha ampliado recientemente a [revisión por pares de software estadístico](https://ropensci.org/stat-software-review/).

Si utilizas nuestras normas/listas de comprobación, etc., al revisar software en otro lugar, di a los destinatarios (por ejemplo, editores de revistas, estudiantes, revisión interna de código) que proceden de rOpenSci, y dínoslo en [nuestro foro público](https://discuss.ropensci.org/c/usecases), o [en privado por correo electrónico](https://ropensci.org/contact/)._ 
```

## ¿Qué es la revisión por pares del software de rOpenSci? {#whatissoftwarereview}

El conjunto de paquetes [conjunto de paquetes](https://ropensci.org/packages/) es en parte aportado por miembros del personal y en parte por miembros de la comunidad, lo que significa que el conjunto proviene de una gran diversidad de habilidades y experiencia de los desarrolladores. ¿Cómo garantizar la calidad de todo el conjunto? Ahí es donde entra en juego la revisión por pares del software: los paquetes aportados por la comunidad se someten a un proceso de revisión transparente, constructivo, no conflictivo y abierto. Para ese proceso se cuenta sobre todo con el trabajo de los voluntarios, [los editores asociados](#associateditors) gestionan el flujo de entrada y garantizan el progreso de los envíos; los autores crean, envían y mejoran su paquete [los revisores](#reviewers)dos por envío, examinan el código del software y la experiencia del usuario. [Esta entrada del blog](https://www.numfocus.org/blog/how-ropensci-uses-code-review-to-promote-reproducible-science/) escrito por los editores de rOpenSci es una buena introducción a la revisión por pares del software de rOpenSci. [a través de la etiqueta "software-peer-review" en el blog de rOpenSci](https://ropensci.org/tags/software-peer-review/).

Puedes reconocer los paquetes de rOpenSci que han sido revisados por pares mediante un distintivo verde "peer-reviewed" en su README, que enlaza con sus revisiones (cf. [este ejemplo](https://github.com/ropensci/restez#locally-query-genbank-)); y a través de un icono azul de comentario cerca de su descripción en [página de paquetes rOpenSci](https://ropensci.org/packages/)y que también enlaza con las reseñas.

Técnicamente, aprovechamos al máximo [GitHub](https://github.com/) : cada proceso de revisión de un paquete es un tema en la sección [ropensci/software-review repositorio GitHub](https://github.com/ropensci/software-review/). Por ejemplo, haz clic [aquí](https://github.com/ropensci/software-review/issues/24) para leer el hilo de revisión del paquete `ropenaq` paquete: el proceso es una conversación continua hasta la aceptación del paquete, con dos revisiones externas como hitos importantes. Además, utilizamos funciones de GitHub como el uso de plantillas de temas (como plantillas de envío), y el etiquetado que utilizamos para seguir el progreso de los envíos (desde las revisiones del editor hasta la aprobación).

## ¿Por qué enviar tu paquete a rOpenSci? {#whysubmit}

- En primer lugar, y sobre todo, esperamos que envíes tu paquete para su revisión **porque valoras la devolución**.  Nuestro objetivo es proporcionar una devolución útil a los autores de los paquetes y que nuestro proceso de revisión sea abierto, no contradictorio y centrado en la mejora de la calidad del software.
- Una vez a bordo, tu paquete seguirá recibiendo **apoyo de los miembros de rOpenSci**.  Mantendrás la propiedad y el control de tu paquete, pero podemos ayudarte con los problemas de mantenimiento en curso, como los relacionados con las actualizaciones de R y las dependencias y las políticas de CRAN.
- rOpenSci **promoverá tu paquete** a través de nuestra [página web](https://ropensci.org/packages/), [blog](https://ropensci.org/blog/)y [redes sociales](https://twitter.com/ropensci). Los paquetes de nuestra suite también tienen un [sitio web de documentación que se construye y despliega automáticamente después de cada empuje](#docsropensci).
- rOpenSci **se pueden incluir en listas cruzadas** con otros repositorios como CRAN y BioConductor.
- Los paquetes rOpenSci que están en el ámbito de la [Revista de Software de Código Abierto](https://joss.theoj.org/) y añaden el necesario artículo corto de acompañamiento, se beneficiarían, a discreción de los editores de JOSS, de un proceso de revisión acelerado.
- Si escribes uno, rOpenSci **promoverá los gitbooks relacionados con tu paquete**y el código fuente de dichos libros puede ser transferido a [el `ropensci-books` organización GitHub](https://github.com/ropensci-books) para que los libros aparezcan en la lista [en books.ropensci.org](https://books.ropensci.org/).

## ¿Por qué revisar paquetes para rOpenSci? {#whyreview}

- Como en cualquier proceso de revisión por pares, esperamos que elijas revisar **para contribuir a rOpenSci y a las comunidades científicas.**  Nuestra misión de ampliar el acceso a los datos científicos y promover una cultura de investigación reproducible sólo es posible gracias a los esfuerzos voluntarios de miembros de la comunidad como tú.
- La revisión es una conversación bidireccional. Al revisar los paquetes, tendrás la oportunidad de **seguir aprendiendo prácticas de desarrollo de los autores y otros revisores**.
- La naturaleza abierta de nuestro proceso de revisión te permite **establecer redes y conocer a colegas y colaboradores** a través del proceso de revisión. Nuestra comunidad es amigable y está llena de miembros solidarios expertos en el desarrollo de R y en muchas otras áreas de la ciencia y la informática científica.
- Para ofrecerte como voluntario para ser uno de nuestros revisores, rellena [este breve formulario](https://airtable.com/shrnfDI2S9uuyxtDw) proporcionando tu información de contacto y tus áreas de experiencia. Siempre buscamos más revisores con experiencia en la redacción de paquetes en general y con experiencia en los campos en los que se utilizan los paquetes.

## ¿Por qué están abiertas las revisiones? {#whyopen}

Nuestros hilos de revisión son públicos. Los autores, los revisores y los editores conocen la identidad de los demás. La comunidad en general puede ver o incluso participar en la conversación a medida que se produce. Esto proporciona un incentivo para ser minucioso y proporcionar revisiones constructivas y no contradictorias. Tanto los autores como los [revisores afirman](https://ropensci.org/tags/reviewer/) que disfrutan y aprenden más de este intercambio abierto y directo. También tiene el beneficio de construir una comunidad. Los participantes tienen la oportunidad de establecer una red significativa con nuevos compañeros, y han surgido nuevas colaboraciones gracias a las ideas surgidas durante el proceso de revisión.

Somos conscientes de que los sistemas abiertos pueden tener inconvenientes. Por ejemplo, en la revisión académica tradicional [la revisión por pares doblemente ciega puede aumentar la representación de las autoras](https://www.sciencedirect.com/science/article/pii/S0169534707002704)lo que sugiere un sesgo en las revisiones no ciegas. También es posible que los revisores sean menos críticos en la revisión abierta. Sin embargo, planteamos que la apertura de la conversación de la revisión proporciona un control de la calidad de la revisión y del sesgo; es más difícil inyectar comentarios no fundamentados o subjetivos en público y sin la cobertura del anonimato. En definitiva, creemos que tener una comunicación directa y pública entre autores y revisores mejora la calidad y la imparcialidad de las revisiones.

Además, los autores y revisores tienen la posibilidad de contactar en privado con los editores si tienen alguna duda o pregunta.

## ¿Cómo sabrán los usuarios que un paquete ha sido revisado?

- El LÉEME de tu paquete incluirá una insignia de revisión por pares que enlaza con el hilo de revisión del software.
- Tu paquete tendrá un [`docs.ropensci.org` sitio web de docs](#rodocsci) que podrás enlazar desde la DESCRIPCIÓN.
- El repo de tu paquete será transferido a la organización rOpenSci.
- Si los revisores [aceptan aparecer en DESCRIPTION](#authorship)sus metadatos mencionarán la revisión.

## Editores y revisores

### Editores asociados {#associateditors}

El proceso de revisión por pares del software de rOpenSci está dirigido por

- [Noam Ross](https://github.com/noamross), EcoHealth Alliance
- [Karthik Ram](https://github.com/karthik)rOpenSci
- [Maëlle Salmon](https://github.com/maelle)rOpenSci
- [Mark Padgham](https://github.com/mpadge)rOpenSci
- [Anna Krystalli](https://github.com/annakrystalli), Universidad de Sheffield RSE
- [Melina Vidoni](https://github.com/melvidoni)Universidad RMIT (Escuela de Ciencias)
- [Mauro Lepore](https://github.com/maurolepore), Iniciativa de Inversión de 2 Grados
- [Laura DeCicco](https://github.com/ldecicco-USGS), USGS
- [Julia Gustavsen](https://github.com/jooolia)Agroscope
- [Emily Riederer](https://github.com/emilyriederer), Capital One
- [Adam Sparks](https://github.com/adamhsparks)Departamento de Industrias Primarias y Desarrollo Regional
- [Jeff Hollister](https://github.com/jhollist)Agencia de Protección del Medio Ambiente de EEUU

### Revisores

Agradecemos a las siguientes personas que han ofrecido su tiempo y experiencia para revisar los paquetes enviados a rOpenSci.

```{r}
#| echo: false
has_airtable_access <- FALSE
if (Sys.getenv("AIRTABLE_API_KEY") != ""){
  has_airtable_access <- TRUE
} else {
  # if key is in params then set as envvar:
  if ("params" %in% ls()) {
    if ("AIRTABLE_API_KEY" %in% names(params)){
      Sys.setenv(AIRTABLE_API_KEY = params$AIRTABLE_API_KEY)
      has_airtable_access <- TRUE
    }
  }
}
```

```{r}
#| echo: false
#| results: 'asis'
#| eval: !expr has_airtable_access
editors <- c(
  "Noam Ross", "Karthik Ram", "Maëlle Salmon",
  "Melina Vidoni", "Anna Krystalli", "Mauro Lepore", 
  "Laura DeCicco", "Julia Gustavsen",
  "Emily Riederer", "Adam Sparks", "Jeff Hollister"
  )
reviewers <- airtabler::airtable(base = "app8dssb6a7PG6Vwj", 
                                table = "reviewers-prod")
reviewers <- reviewers$`reviewers-prod`$select_all()
reviewers <- reviewers[purrr::map_lgl(reviewers$reviews, 
                               ~!is.null(.)) & 
                         !(reviewers$name %in% c(editors, "???")), ]
# get last names
last_names <- humaniformat::last_name(trimws(reviewers$name))
reviewers <- reviewers[order(last_names), ]
cat(paste0("[", reviewers$name, "](https://github.com/", reviewers$github, ")", collapse = " \U00B7 "))
```

También agradecemos a las siguientes personas que han actuado como editores invitados.

```{r}
#| echo: false
#| results: 'asis'
#| eval: !expr has_airtable_access
guest_editors <- airtabler::airtable(base = "app8dssb6a7PG6Vwj", 
                                table = "guest-editors")
guest_editors <- guest_editors$`guest-editors`$select_all()
guest_editors <- guest_editors[!(guest_editors$name %in% c(editors, "???")), ]
# get last names
last_names <- humaniformat::last_name(trimws(guest_editors$name))
guest_editors <- guest_editors[order(last_names), ]
cat(paste0("[", guest_editors$name, "](https://github.com/", guest_editors$github, ")", collapse = " \U00B7 "))
```
